【裁判字號】    98,上訴,388
【裁判日期】    980227
【裁判案由】    毒品危害防制條例
【裁判全文】
臺灣高等法院刑事判決                 98年度上訴字第388號
上  訴  人
即  被  告  甲○○
                    （現另案於臺灣宜蘭監獄執行中）
上列上訴人因毒品危害防制條例案件，不服臺灣臺北地方法院九
十七年度訴字第二二五六號，中華民國九十七年十二月十八日第
一審判決（起訴案號：臺灣臺北地方法院檢察署九十七年度毒偵
字第三五○○號），提起上訴，本院判決如下：
    主  文
上訴駁回。
    理  由
一、按提起第二審之上訴，其上訴書狀應敘述具體理由，為第二
    審上訴必備之程式。此觀民國九十六年七月四日修正公布刑
    事訴訟法第三百六十一條第二項之規定甚明。倘上訴理由之
    敘述未合乎具體之要求者，其上訴即屬同法第三百六十二條
    前段所定「上訴不合法律上之程式」，第二審法院應依同法
    第三百六十七條前段之規定，以判決駁回之。至其理由之具
    體與否，屬第二審法院審查範圍，不在第一審法院命補正之
    列，上訴書狀如已敘述理由，但其理由非屬具體，即不符上
    訴之法定要件，第二審自得逕以判決駁回，無定期命補正問
    題（最高法院九十七年度台上字第三五九九號判決參照）。
    此與上訴書狀全未敘述上訴理由者，第一審法院依刑事訴訟
    法第三百六十一條第三項之規定，應定期間先命補正之情形
    ，尚屬有別。又第二審上訴之目的，既在於請求撤銷、變更
    原判決，則所謂具體理由，必係依卷內既有訴訟資料或提出
    新事證，指摘或表明第一審判決有何採證、認事、用法或量
    刑等足以影響判決本旨之不當或違法，而構成應予撤銷之具
    體事由，始克當之；倘僅泛言原判決認定事實錯誤、違背法
    令、量刑失之過重或輕縱，而未依上揭意旨指出具體事由，
    或形式上雖已提出具體事由，然該事由縱使屬實，亦不足以
    認為原判決有何不當或違法者，皆難謂係具體理由，俾與第
    二審上訴制度旨在請求第二審法院撤銷、變更第一審不當或
    違法之判決，以實現個案救濟之立法目的相契合，並節制濫
    行上訴（最高法院九十七年度台上字第八九二號判決意旨參
    照）。
二、本件原判決認定上訴人即被告甲○○有如其事實欄所載，施
    用第一級毒品海洛因、施用第二級毒品甲基安非他命等犯行
    ，被告以一施用行為同時觸犯上開二罪名，為想像競合犯，
    因而依刑法第五十五條之規定從一重論處其犯施用第一級毒
    品之罪刑（為累犯）。被告不服原審判決，於法定期間內提
    起上訴，雖形式上提出上訴理由，然僅謂：本案被告甲○○
    吸食毒品行為，係在密集期間內，以相同方式持續進行，未
    曾間斷，且毒品乃具成癮性之特性，是故上訴人所犯之臺灣
    臺北地方法院九十七年度訴字第六七七號、第九五七號、第
    一八六八號、第一八六九號、第一五○五號、九十七年度易
    字第一九四○號、臺灣板橋地方法院九十七年度訴字第四四
    六○號、及本案之吸食毒品犯行，均在密集時間內，具有反
    覆延續實行之特徵，從而在行為概念上，縱有多次吸食毒品
    之舉措，仍應評價為概括之犯意，認係包括一罪之集合犯，
    故懇請鈞院撤銷原判決，將上述案號之犯行，予以從一論罪
    云云。按刑法於九十四年二月二日修正公布，刪除第五十六
    條所定之連續犯規定，自九十五年七月一日起施行。而基於
    概括犯意連續多次施用毒品之行為，於刑法修正刪除連續犯
    規定之前，均依連續犯論以一罪。此次刑法第五十六條修正
    理由之說明謂：「對繼續犯同一罪名之罪者，均適用連續犯
    之規定論處，不無鼓勵犯罪之嫌，亦使國家刑罰權之行使發
    生不合理之現象」、「基於連續犯原為數罪之本質及刑罰公
    平原則之考量，爰刪除有關連續犯之規定」等語，即係將本
    應各自獨立評價之數罪，回歸本來就應賦予複數法律效果之
    原貌。而施用毒品之犯行，每一個滿足該次施用毒品之行為
    ，在時空上既可明顯區隔，自係各自獨立之施行毒品行為，
    是各次施用毒品之行為，應係各自獨立，尚難認係出於單一
    行為決意之數次舉動；換言之，施用毒品之行為與包括一罪
    之概念有別。故刑法修正施行後多次施用毒品之犯行，應係
    一罪一罰。經查，依卷內所附本院被告前案紀錄表及本院依
    職權調取之臺灣臺北地方法院九十七年度訴字第六七七號、
    第九五七號、第一八六八號、第一八六九號、第一五○五號
    、同院九十七年度易字第一九四○號、及臺灣板橋地方法院
    九十七年度訴字第四四六○號刑事判決所示，被告前於九十
    七年二月廿七日、三月廿九日、七月卅一日、七月十二日、
    三月廿日、七月廿四日，施用第一級毒品海洛因、第二級毒
    品甲基安非他命之行為，及於同年三月八日，施用第二級毒
    品甲基安非他命之行為，與本案之犯罪時間九十七年八月十
    三日已有明顯之區隔，客觀上即不能認為符合一個反覆、延
    續性之行為觀念，不能認為屬集合犯或接續犯之關係，而應
    分別論斷處罰。被告未依據卷內既有訴訟資料，具體指出或
    表明原判決有何採證、認事、用法、量刑等足以影響判決本
    旨之不當或違法之理由，自形式上觀察，核非足以動搖原判
    決之具體理由。依上說明，被告上訴理由與刑事訴訟法第三
    百六十一條第二項所稱「具體理由」，尚非相當，其上訴為
    不合法律上之程式，並無須再行命其補正，應予駁回，並不
    經言詞辯論為之。
據上論斷，應依刑事訴訟法第三百六十七條前段、第三百七十二
條，判決如主文。
中    華    民    國    98    年    2     月    27    日
                  刑事第九庭審判長法  官  陳貽男
                                  法  官  許宗和
                                  法  官  何信慶
以上正本證明與原本無異。
如不服本判決，應於收受送達後10日內向本院提出上訴書狀，其
未敘述上訴之理由者並得於提起上訴後10日內向本院補提理由書
（均須按他造當事人之人數附繕本）「切勿逕送上級法院」。
                                  書記官  王泰元
中    華    民    國    98    年    2     月    27    日


司法院資訊處製作；財團法人民間司法改革基金會備份。
